【裁判字號】    97,訴,509
【裁判日期】    980121
【裁判案由】    債務人異議之訴
【裁判全文】
臺灣基隆地方法院民事判決               97年度訴字第509號
原      告  甲○○
被      告  乙○
上列當事人間債務人異議之訴事件，本院於民國98年1月8日言詞
辯論終結，判決如下：
    主  文
原告之訴駁回。
訴訟費用新台幣捌仟貳佰陸拾元由原告負擔。
    事實及理由
一、原告主張：被告以原告積欠生活費、學雜費及贍養費共新台
    幣（下同）751,392元為由，聲請發支付命令，經鈞院以97
    年度促字第3130號核發支付命令確定在案，被告復執該確定
    支付命令向鈞院聲請強制執行原告之財產。惟被告係以原告
    將性病傳染給伊為由，主張原告應給付贍養費50萬元，而此
    並未經法院判決，且亦非事實，業經臺灣基隆地方法院檢察
    署檢察官以97年度偵字第4698號、第4699號不起訴處分在案
    ，故上開支付命令所示之50萬贍養費債權部分乃自始不存在
    。另被告主張生活費及學雜費251,392元部分亦有不實，實
    際上，原告96年度應給付予被告生活費除4、8、10月三個月
    尚未給付外，其餘均已給付，而學雜費部分兩造則約定以實
    支實付方式給付，金額應為7,872元，總計生活費及學雜費
    為157,872元。又原告業於96年3月1日匯款231,000元予被告
    ，清償鈞院95年度家簡上字第1號判命原告應給付被告之款
    項，詎嗣後被告仍執前開確定判決向鈞院聲請強制執行原告
    對訴外人陽明海運股份有限公司之薪資債權，並於96年6月
    至同年10月共扣款239,856元予被告，故被告上開生活費及
    學雜費157,872元之債權，原告亦已清償完畢，且尚溢付81,
    984元。故兩造之間已無任何債權債務關係存在，被告持不
    真實證據，利用原告滯留國外期間向鈞院聲請支付命令確定
    ，並持以聲請強制執行，現由鈞院以97年度執字第8624 號
    執行查封原告財產，按執行名義無確定判決同一之效力者，
    於執行名義成立前，如有債權不成立或消滅或妨礙債權人請
    求之事由發生，債務人亦得於強制執行程序終結前提起異議
    之訴，強制執行法第14條第2項定有明文，為此提起本件之
    訴，請求判令被告不許依鈞院97年度促字第3130號支付命令
    之執行名義對原告強制執行等語。
二、被告則請求駁回原告之訴，並以本院97年度促字第3130 號
    支付命令送達予原告後，原告並未依法於期限內提起異議，
    且原告確實積欠被告如上開支付命令所示之金額。另原告雖
    於96年3月1日確實有匯款213,000予被告，惟其中20萬元是
    原告約滿獎金，13,000元則係學雜費，均與上開支付命令無
    關，故原告請求並無理由等語，資為抗辯。
三、得心證之理由：
  (一)按執行名義成立後，如有消滅或妨礙債權人請求之事由發生
    ，債務人得於強制執行程序終結前，向執行法院對債權人提
    起債務人異議之訴，強制執行法第14條第1項定有明文。又
    同法第14條第2項：「執行名義無確定判決同一之效力者，
    於執行名義成立前，如有債權不成立或消滅或妨礙債權人請
    求之事由發生，債務人亦得於強制執行程序終結前提起異議
    之訴。」之規定，乃係對於執行名義無確定判決同一之效力
    者，放寬其異議原因事實之發生時點，使異議原因事實提前
    至執行名義成立前亦可提起異議之訴，不限於在執行名義成
    立之後發生者，始得提起。反之，如執行名義與確定判決有
    同一效力者，則異議原因事實須發生於執行名義成立之後，
    債務人方得提起異議之訴，此由強制執行法第14條第1、2項
    規定相互對照自明。而確定之支付命令與確定判決有同一之
    效力，民事訴訟法第521條第1項業定有明文，故債務人欲就
    以支付命令為執行名義之強制執行程序提起異議之訴，自應
    限於執行名義「成立後」，有消滅或妨礙債權人請求之事由
    發生始可。
  (二)經查，被告於97年3月14日具狀以原告為相對人聲請發支付
    命令，經本院於97年3月27日核發，嗣原告未於法定期間內
    異議而於同年4月28日確定等情，有本院97年度促字第3130
    號支付命令暨確定證明書附於本院97年度執字第8624號執行
    卷內可稽，可見被告據以聲請強制執行之執行名義係確定之
    支付命令，揆諸前揭說明，原告僅得以發生於支付命令成立
    後之事由，提起債務人異議之訴。然本件原告所主張上開消
    滅或妨礙債權人即被告請求之事由，分別為50萬元贍養費債
    權自始不成立、生活費及學雜費251,392元部分金額不實、
    且該費用已於96年6月至同年10月間因被告聲請強制執行原
    告薪資債權而清償完畢等事由，皆發生於上開支付命令成立
    之前，故原告據此提起本件債務人異議之訴，於法即有未合
    ，應無理由。
  (三)末按確定之支付命令與確定判決有同一效力，確定之支付命
    令有民事訴訟法第496條第1項之情形者，得提起再審之訴，
    並以原支付命令之聲請，視為起訴，其效力與救濟程序均與
    確定判決無異，此觀民事訴訟法第521條之規定即明。故凡
    確定判決所能生之既判力及執行力，支付命令皆得有之，當
    事人自不得就該法律關係更行起訴。又確定判決所生之既判
    力，除當事人就確定終局判決經裁判之訴訟標的法律關係，
    不得更行起訴或為相反之主張外，法院亦不得為與確定判決
    意旨相反之裁判，否則將使同一紛爭再燃，即無以維持法之
    安定，及保障當事人權利、維護私法秩序，無法達成裁判之
    強制性、終局性解決紛爭之目的（最高法院93年度台上字第
    1423號判決意旨參照）。基此，即令原、被告就上開支付命
    令所載之債權是否存在仍有爭執，亦僅係原告得否依再審程
    序救濟之問題，在上開支付命令之既判力未經除去及原告復
    未能舉證說明支付命令成立後有何消滅或妨礙被告請求之事
    由前，被告執該確定支付命令聲請強制執行，自無不許之理
    。至原告另主張上開支付命令並未合法送達致支付命令仍未
    確定乙節，縱屬實在，僅係執行名義尚未成立，得依強制執
    行法第12條規定聲明異議，或依民事訴訟法第240條第2項規
    定，對書記官確定證明書之處分提出異議，然此亦均非提起
    本件債務人異議之訴的理由。
四、綜上所述，原告提起本件債務人異議之訴，請求被告不許依
    本院97年度促字第3130號支付命令之執行名義對其強制執行
    ，為無理由，應予駁回。
五、本件事證已臻明確，兩造其餘主張、陳述及所提之證據，經
    審酌與本院前揭判斷不生影響，毋庸再予審酌，併此敘明。
六、訴訟費用即第一審裁判費8,260元由原告負擔。
七、據上論結：本件原告之訴為無理由，依民事訴訟法第78條，
    判決如主文。
中    華    民    國    98    年    1     月    21    日
                  民事庭法  官  林玉珮
以上正本係照原本作成。
對於本件判決如有不服，應於收受送達後20日內向本院提出上訴
書狀，敘述上訴之理由，上訴於臺灣高等法院。
中    華    民    國    98    年    1     月    21    日
                        書記官  洪福基


司法院資訊處製作；財團法人民間司法改革基金會備份。
